臺灣高等法院刑事判決　　　　　　　　　　　　　　九十年度上易字第三八六六號
　　上　訴　人
　　即自 訴 人　　十強計程汽車股份有限公司
　　代　表　人　　乙○○
　　自訴代理人　　丙○○
　　擔當訴訟人　　臺灣高等法院檢察署檢察官蔡薰慧
　　被　　　告　　甲○○
右上訴人因被告侵占等案件，不服臺灣台北地方法院九十年度自字第三五六號，中華
民國九十年十月十六日第一審判決提起上訴，本院判決如左：
    主  文
上訴駁回。
    理  由
一、上訴意旨略以：九十年度自字第三五六號曾提及「被告借款買車，再放行給車行
    ，車商再辦牌，嗣資料回流到融資公司才完成貸款手續等語。」惟自訴人在庭上
    所言係營業車牌被告是向車行承租，並非「放行給車行」，因在監理所管轄內，
    每家車行多有固定車牌數量，買賣是以整家車行計，故每家車行之營業車牌都是
    租給營業司機，並非放行給車行。被告自承承租車牌後，即不按規定簽約「營業
    車牌租約」，且牌照稅、燃料稅、交通違規罰單又不繳納，顯已觸犯侵占、詐欺
    等罪刑。
二、按犯罪事實應依證據認定之，無證據不得推定其犯罪事實，刑事訴訟法第一百五
    十四條定有明文。又所謂認定犯罪事實之證據，係指足以認定被告確有犯罪行為
    之積極證據而言，如未發現相當證據，或證據不足以證明，自不能以推測或擬制
    之方法，以為裁判基礎，最高法院四十年台上字第八六號著有判例可稽。
三、又按刑法上之「侵占」罪，須行為人有將自己持有他人之物，易持有為所有之意
    思始克成立。訊據被告堅詞否認有侵占犯意，辯稱因車禍後未營業，無錢繳納貸
    款，致車子為財資公司牽回拍賣求償，伊並未侵占車牌，稅款、罰款伊會處理等
    語，經查：
(一)被告於八十九年六月二十九日向上訴人公司租用車牌號碼ＨＢ－七三一號兩面，
    雙方約定使用期間稅款、罰款均由被告負擔，固為被告所不否認，且有上訴人提
    出之汽車新領牌照登記書影本、存證信函影本各一紙在卷可參（見原審第二、三
、四頁），惟被告向財資企業股份有限公司（下稱財資公司）貸款買車，並以該
    車為擔保，設定附條件買賣之動產擔保交易，因而在貸款付清前，該車為財資企
    業股份有限公司所有，車行並無該車之所有權亦為上訴人所不否認，且經證人即
    財資公司職員林典胤到庭證述屬實，並有契約書、台北市監理處動產擔保交易登
    記證明書影本各一紙在卷可稽。被告於借款期間持續繳納貸款至九十年三月底止
    期數九期，惟自同年四月始起未再繳納貸款致車輛遭財資公司行使動產擔保取回
    拍賣求償，亦經前開證人林典胤證述明確，並有車輛拍賣拍定證明書影本可憑，
    足見車牌二面被告無法返還上訴人乃因車輛為財資公司取回拍賣所致，並非被告
    故意不為返還，實難認被告有何侵占之犯行。
(二)又被告貸款買車後，既由自訴人辦牌，再交付被告使用，自訴人就前開情形知之
    甚詳，事後因被告未繳貸款，致車輛遭財資公司取回，車牌兩面因此併為財資公
    司所持有，並未為被告持有中，被告事後無法返還，實因前開原因所致，不能遽
    此認定被告有何侵占犯意，而被告事後未按照雙方約定給付稅金、罰款，純屬民
    事上債務不履行之糾紛，自不能因此認定被告有何侵占、詐欺犯行之不利認定。
    此外，本院復查無其他積極證據證明被告有何自訴人所指訴之侵占犯行，是本件
    被告之犯行尚屬不能證明，揆諸前開說明，自應為被告無罪之諭知。
四、原審以被告之犯行不能證明而為無罪之諭知，經核並無不合。本件自訴人之上訴
    意旨，仍執陳詞，指摘原判決不當，難認為有理由，應予駁回。
五、按告訴或請求乃論之罪，自訴人經合法傳喚，無正當理由不到庭或到庭不為陳述
    者，以撤回自訴論。其非告訴或非請求乃論之罪，得不待其陳述而為判決。前項
    情形，法院認為有必要者，得通知檢察官擔當訴訟。又，第二審之審判，除本章
    有特別規定外，準用第一審審判之規定。刑事訴訟法第三百三十一條第一項、第
    二項、第三百六十四條分別定有明文。查，本案自訴人經合法傳喚，自訴代理人
    曾二次到庭，於第三次傳喚無正當理由未於言詞辯論期日到庭，本院因認為有必
    要，故依刑事訴訟法第三百三十一條第二項規定，於審理中通知檢察官擔當訴訟
    ，並此敘明。
據上論斷，應依刑事訴訟法第三百六十八條、第三百六十四條、第三百三十一條第一
項、第二項，判決如主文。
中      華      民      國     九十一    年     一      月     十     日
                  台灣高等法院刑事第四庭
                                  審判長法  官  蔡  永  昌
                                        法  官  陳  榮  和
                                        法  官  周  煙  平
右正本證明與原本無異。
不得上訴。
                                        書記官  蕭  麗  珍
中      華      民      國     九十一     年     一     月      十      日
